【裁判字號】    98,交聲,224
【裁判日期】    980825
【裁判案由】    聲明異議
【裁判全文】
臺灣屏東地方法院刑事裁定             98年度交聲字第224號
原處分機關  交通部公路總局高雄區監理所屏東監理站
受處分人即
聲明異議人  甲○○
上列異議人因違反道路交通管理處罰條例案件，對於交通部公路
總局屏東監理站民國98年6 月1 日所為之裁決處分（原處分案號
：屏監違字第裁82-Z00000000號）聲明異議，本院裁定如下：
    主  文
異議駁回。
    理  由
一、原處分機關以異議人甲○○於民國98年3 月26日10時33分，
    駕駛車牌號碼K2-2585 號自用小客車，行經國道3 號313.7
    公里往北路段，因「汽車前座乘客未繫安全帶」之違規，為
    警攔停舉發，爰依道路交通管理處罰條例第31條第2 項規定
    ，裁處異議人罰鍰新臺幣（下同）3,000 元，並依同條例第
    62條第1 項計違規點數1 點等情。
二、聲請異議意旨略以：異議人於98年3 月26日上午駕駛汽車行
    經國道3 號白河收費站準備停車繳費，當時車輛係停止狀態
    ，乘客解開安全帶扣環，從口袋取錢繳費，並非行駛於高速
    公路上等情，為此依法聲明異議，請求撤銷原裁決處分云云
    。
三、按汽車行駛於道路上，其駕駛人或前座乘客未繫安全帶者，
    ，處駕駛人新臺幣1,500 元罰鍰；其實施及宣導辦法，由交
    通部定之。汽車駕駛人行駛於高速公路，違反前項規定者，
    處駕駛人新臺幣3,000 元以上6,000 元以下罰鍰，道路交通
    管理處罰條例第31條第1 項、第2 項定有明文。
四、經查：
（一）本件異議人甲○○於98年3 月26日上午10時33分，在國道
      3 號313.7 公里往北路段，因前座乘客未繫安全帶之違規
      事實，經國道公路警察局白河分隊警員丙○○、乙○○攔
      停製單舉發等情，有國道公路警察局Z00000000 號舉發違
      反道路交通管理事件通知單1 紙在卷可稽。
（二）按道路交通管理處罰條例第三十一條第一項所稱「汽車行
      駛於道路上」，係指駕駛車輛行駛於道路之情形，是駕駛
      人於道路上駕駛車輛而因交通號誌，道路擁塞、禮讓行人
      或依交通勤務警察指揮所為之暫時停止狀態，均屬行駛於
      道路上之行為。汽車駕駛人行駛於高速公路上，亦應作相
      同之解釋。本件異議人異議理由所稱車輛係在高速公路收
      費站之停止狀態，仍與駕駛人於道路上駕駛車輛而因交通
      號誌，道路擁塞、禮讓行人或依交通勤務警察指揮所為之
      暫時停止狀態無異。
（三）關於異議人於上開時間、地點為警攔停舉發前座乘客未繫
      安全帶一節，其雖辯稱：「我老婆是斜坐著有繫安全帶，
      我進收費站要繳費，有跟我太太拿錢，那時已經停車了，
      我太太要調整安全帶，所以有把帶扣打開云云。」然證人
      即舉發本件違規之警員乙○○業於本院具結證稱：「我們
      取締的是前座乘客未繫安全帶，車子進收費站時，前座乘
      客看到我們警員，就用手拉安全帶去扣，乘客原來沒有繫
      安全帶，我親眼看到的。我在旁邊，另一位同事攔停，告
      知駕駛人前座乘客沒有繫安全帶，當時駕駛人是說不好意
      思。」（見本院卷第22頁背面），另一名證人即承辦警員
      丙○○亦於本院具結證稱：「我是站在國道三號白河收費
      站北上第六車道，該車是行駛第五車道，乙○○在第四車
      道，該車進收費站時我看到右邊的乘客沒有繫安全帶，他
      看到警察時有去拉安全帶，但拉不下來，我就把他攔下來
      ，請他停在第四車道，我當時告知右前乘客未繫安全帶，
      他說他右邊乘客是躺著，所以我們才沒有看到，但是從頭
      到尾右邊乘客都是坐著的，我就開單了。」（見本院卷第
      30頁背面），衡情證人乙○○、丙○○雖為本件舉發警員
      ，惟其到庭所陳述之上開舉發經過，經查尚無違反經驗或
      論理法則之處，且遍查本件卷存證據資料，亦無任何積極
      證據足以證明證人所述虛偽，亦無可認證人陳述不可採之
      品性證據或前科證據存在，自不得僅因證人為本件開單舉
      發異議人之員警，即遽予否認其上開證述之可信性，況且
      證人與異議人間素昧平生，並無仇隙，而警員執行公務時
      ，本身即受有行政懲處責任之監督，且其到庭具結作證，
      更係以刑事責任擔保其證言之真實性，從而，異議人既未
      就執勤警員之舉發有誤提出相關證據以供調查，本院亦查
      無任何證據足資證明其有捏造事實違法取締之情事，則執
      勤警員本其維護交通秩序、安全職責所為之舉發，自應受
      到合法、正確之推定，其證詞應堪採信。
（四）況按道路交通管理處罰條例第31條第1 項、第2 項之規定
      ，汽車行駛時，駕駛人及前座乘客需繫安全帶，其立法意
      旨無非在保護駕駛人及前座乘客，使其等在汽車行駛中若
      遇緊急煞車或劇烈碰撞等突發狀況時能降低所可能受到的
      傷害並維護生命安全。是以異議人既駕車行駛於高速公路
      上，即不能排除有同樣經過收費站行駛之車輛，仍同樣會
      有因後車未保持安全距離、煞車失靈等情而發生碰撞危險
      之虞，駕駛人及前座乘客本即應繫安全帶，以維護自身安
      全，避免突發之緊急狀況，究不因認係為取錢繳費而異其
      規定。是以，異議人上開所辯均無足採，其確於上揭時、
      地，駕駛上開自小客車行駛於道路前座乘客未繫安全帶之
      違規行為，原處分機關據以援引上開規定，裁處新台幣
      3,000 元之罰鍰，並無不當。本件異議為無理由，應予駁
      回。
五、據上論斷，應依道路交通案件處理辦法第19條，裁定如主文
    。
中    華    民    國    98    年    8     月    25  日
                         交通法庭  法  官  吳永宋
以上正本證明與原本無異。
如不服本裁定應於裁定送達後5 日內向本院提出抗告書狀敘述抗
告之理由抗告於臺灣高等法院高雄分院。
中    華    民    國    98    年    8     月    25   日
                                   書記官  史安琪


司法院資訊處製作；財團法人民間司法改革基金會備份。
